Inventaris van het archief van de familie van Nispen, 1289-1877
Nationaal Archief, Den Haag
Collectie Van Nispen
Nispen, van
oudste stuk - jongste stuk: 1289-1877
1247
125 inventarisnummer(s); 1,03 meter
Normale geschreven, getypte en gedrukte documenten, geen bijzondere handschriften.
Nationaal Archief, Den Haag
Nispen, Familie van
Het grootste deel van het familiearchief is afkomstig van de Nassause Domeinraad (het bestuurscollege dat het beheer over de domeinen van de familie Oranje-Nassau uitoefende). Daarnaast bevat het archief stukken betreffende de heerlijkheid Bergen op Zoom, stukken betreffende de tienden in het buurtschap Orden en stukken betreffende 's-Hertogenbosch, Almkerk en goederen onder Heusden.
Archiefvorming
Geschiedenis van het archiefbeheer
De ongeveer honderd charters en stukken tellende collectie, die hierna wordt beschreven, is in den aanvang van 1939, aan het Rijksarchief in Noord-Brabant, vanwege de familie Van Nispen in bruikleen afgestaan. Over de herkomst was niets naders bekend; bij het voorlopig onderzoek der stukken, die in vier zonder ordeningsmotief gevormde pakketten, naar aanleiding waarvan zij waren genummerd, werden aangeboden, bleek echter spoedig, dat verreweg de meeste bescheiden afkomstig waren uit het Nassausch Domeinarchief en meer in het bijzonder uit het archief van den Raad en Rekenkamer te Breda.
Hoewel dit met het beheer der goederen van de Heeren van Breda belaste lichaam, in 1581 naar Holland werd overgebracht, bleven toch de meeste bescheiden, waaronder ook de titels, nog geruimen tijd te Breda berusten.
Wat betreft het tijdstip en het motief der onttrekking van deze stukken aan genoemd archief, moge dienen, dat zij alle nog werden aangetroffen bij de laatste controle, vanwege de domein-administratie op het einde der XVIIIe eeuw gehouden; minder zekere gegevens staan ons ten dienste ten opzichte van den terminus ad quem, doch de aandacht verdient, dat geen der stukken als zoodanig voorkomt in de uitgebreide verzameling afschriften, (w.o. ook uit het Domein-archief) betreffende het land van Breda, die door Mr. G.A. Kleijn, archivaris der gemeente Breda (gest.1867) omstreeks 1850 werd aangelegd. (G.A.Breda; Collectie Kleijn, nos 60 en 61). Het verlies der stukken valt derhalve met enigen grond te localiseren in de eerste helft der vorige eeuw, in welke tijd ook vele andere verliezen zijn geleden, o.a. de rentmeesters-rekeningen van Breda, die in 1798 nog vanaf de XIVe eeuw aanwezig waren.
Het betreft echter hier geen min of meer toevallig verlies, door den toenmaligen slechten staat der archieven veroorzaakt. Deze collectie is daarentegen opzettelijk gevormd, daar dit in beginsel bestaat uit stukken, met de Van Nispens in verband staande, namelijk titels van goederen, later op eenigerlei wijze aan den heer van Breda overgegaan, acten waarover zij als schepenen van Breda of Steenbergen hebben gestaan, alsmede de vrijwel volledige reeks van bescheiden betreffende de Van Nispensvaart te Roosendaal en hun tot de XIVe eeuw opklimmend leen aldaar; ten slotte echter ook stukken, die niet tot eenig familieverband kunnen worden gebracht.
Ten overvloede blijkt het verzamelmotief nog uit de bijzondere zorg aangewend voor de conservatie der vele Van Nispen-zegels waarvan sommigen met strookjes omwonden, of zelfs in daartoe opzettelijk aangebrachte kokertjes geborgen waren.
De verwerving van het archief
De rechtstitel is (nog) onbekend
Inhoud en structuur van het archief
Aanwijzingen voor de gebruiker
Openbaarheidsbeperkingen
Volledig openbaar.
Materiële beperkingen
Het archief kent geen beperkingen voor het raadplegen van stukken als gevolg van slechte materiële staat.
Aanvraaginstructie
Openbare archiefstukken kunnen online worden aangevraagd en gereserveerd. U kunt dit ook via de terminals in de studiezaal van het Nationaal Archief doen. Om te kunnen reserveren dient u de volgende stappen te volgen:
Creëer een account of log in.
Selecteer in de archiefinventaris een archiefstuk.
Klik op ‘Reserveer’ en kies een tijdstip van inzage.
Verwant materiaal
Beschikbaarheid van kopieën
Inventarisnummers van dit archief zijn niet in kopievorm beschikbaar
Verwante archieven
Nassause Domeinraad: Raad en Rekenkamer te Breda, 1170-1580 (1582): Inventaris. Toegangnummer: 1.08.01, Nationaal Archief.
Bijlagen
Concordans
Afdeeling I
No. 1 80
No. 2 57
No. 3 30
No. 4 75
No. 5 96
No. 6 48
No. 7 53
No. 8 38
No. 9 5
No. 10 3
No. 11 28
No. 12 66
No. 13 56
No. 14 24
No. 15 2
No. 16 40
No. 17 45
No. 18 82; 23
No. 19 72
No. 20 47
No. 21 83
No. 22 84; 16
No. 23 55; 86
No. 24 aberat
No. 25 41
No. 26 87
No. 27 42
No. 28 26; 85; 88; 90
Afdeeling II
No. 1 31; 32; 74
No. 2 18
No. 3 49
No. 4 6
No. 5 69
No. 6 78
No. 7 76
No. 8 21
No. 9 62
No. 10 7
No. 11 71
No. 12 63; 65
No. 13 9
No. 14 10
No. 15 13
No. 16 79
No. 17 8
No. 18 11
No. 19 27
No. 20 64
No. 21 33
No. 22 35
No. 23 29
No. 24 17
No. 25 12
No. 26 39
No. 27 15
Afdeeling III
No. 1 89
No. 2 59
No. 3 22
No. 4 61
No. 5 94
No. 6 95
No. 7 91
No. 8 77
No. 9 20
No. 10 1
No. 11 54
No. 12 14
No. 13 52
No. 14 119+122
No. 15 34
No. 16 46
No. 17 81
No. 18 67
No. 19 43
No. 20 123
No. 21 124
No. 22 97
Afdeeling IV
No. 1 73
No. 2 58
No. 3 50
No. 4 68
No. 5 60
No. 6 51
No. 7 92
No. 8 4
No. 9 93
No. 10 19
No. 11 70
No. 12 35
No. 13 36
No. 14 37
No.15 44
No. 16 98
Beschrijving van de series en archiefbestanddelen
- Bescheiden, behoorende tot het archief van den Nassauschen Domeinraad.
  - Allerhande brieven, Breda aangaande.
    - Acte van overeenkomst ten overstaan van mannen van leen uit het Bredasche huis, tusschen Jan IV van Nassau, heer van Breda, en Aart van Gaveren, heer van Liedekercke, strekkende tot het voortaan betalen van een rente van 11 cronen, die Aart heft op de heerlijkheid Breda., 1416; 1; 1 charter
      Inv.no. 416; reg. 1050
      In dorso: no. XXV
      Zie Inv. I folio 5v
    - Bevel van den hertog van Brabant aan Adam van Nispen, drossaard van Breda, om Adriaan Godevaertssone, wegens doodslag op Willem Ghijselin te Oosterhout gevangen, ter berechting uit te leveren., 1474; 2; 1 charter
      Inv.no. 138; reg. 1967
      In dorso: no. L
      Zie Inv. I fol. 1o v
  - Breda II.
    - Instructie, door Jan IV van Nassau, heer van Breda aan Adam van Nispen en Roelof van de Nieuwenhuis, drossaerd en schout van Breda gezonden, over een ven te Zundert en het Delftsche bier., 1453; 3; 1 stuk
      Inv.no. 336; reg.no. 1691
      In dorso: no. III
      Zie Inv. I fol 25v
    - Verklaring van Jan III, hertog van Brabant, dat Jan van der Molen woonachtih in het land van Breda niet tot de St. Petersmannen van Leuven behoort., 1352; 4; 1 charter
      Inv.no. 149; reg.no. 491
      In dorso: VIII
      Zie Inv. I fol. 26v
  - Antwerpen en Breda.
    - Verzoek van den hertog van Brabant aan Jan IV van Nassau, heer van Breda, tot het bevorderen bij de stad Breda van een spoedige betaling der hertogsbede., 1452; 5; 1 stuk
      Inv.no. 134; reg.no. 1671
      In dorso: IX
      Zie inv. fol. 121
  - erfbrieven etc. van Breda.
    - Verklaring van mannen van leen uit het Bredasche huis, dat de goederen van wijlen Jan van de Neste, na gedane aanzegging, door den drost van Breda, tenbehoeve van Johanna, vrouwe van Breda tegen Pieter en Hendrick van Neste in beslag genomen zijn., 1410; 6; 1 charter
      Inv.no. 405; reg.no. 970
      In dorso: VII
      Zie inv. I fol. 174
    - Akte van overdracht van 3 bunder lands onder Vucht door Peeter van der Sterren aan Engelbrecht van Nassau ten overstaan van Mercelus Aerntssone en Jan v. Nispen, schepenen v. Breda, met oudere akte v.overdracht voor schepenen v. Breda.; 6 apr. 1415; 1352; 6B; 2 charters, getransfigeerd
      Inv. 258a; reg. 484a, 1026a
      In dorso IX
      inv. I fol 174
    - Acte van overdracht ten overstaan van schepenen van de Hage en Willem van Nispen, man van leen van den heer van Breda, door Johanna Gherijtsdr. van Santen aan Dirck van Oosterzeel, als rentmeester van den heer van Breda, van een cijns van 6 veertelen rogs uit een cijns van 7 veertelen, jaarlijks te heffen op Maria Lichtmis uit een huis en land gelegen aan de Weegreese., Met oudere acte van transport, voor schepenen van Breda.; 1426; 1373; 7; 2 charters, getransfigeerd
      Inv.no. 378; reg.nos. 694 en 1218
      In dorso: XI
      Zie inv. I fol. 174v
    - Acte van vestiging, ten overstaan van schepenen van Breda door Dirck van Oosterzeel, rentmeester van den heer van Breda, van een cijns van 4 gouden Rijnsgulden, jaarlijks te heffen uit een huis en erf, gelegen te Breda buiten de Gasthuispoort., 1446; 8; 1 charter
      Inv.no. 248; reg.no. 1540
      In dorso: XX
      Zie Inv. I fol. 176v
    - Acte van overdracht ten overstaan van schepenen van Breda, door Pieter Gielissoons sone van der Stalle aan Jan IV van Nassau, heer van Breda, van een bunder weide, gelegen achter de borcht te Breda., 1446; 9; 1 charter
      Inv.no. 234; reg.no. 1532
      In dorso: XXI
      Zie inv. I fol. 177
    - Acte van overdracht ten overstaan van schepenen van Breda, door Pieter Gielissoons sone van der Stalle, aan Jan IV van Nassau heer van Breda, van een bunder beemd gelegen in de Ypelaeck, waarin Godert van Nispen, casteleijn op de borcht, gevest is., 1446; 10; 1 charter
      Inv.no. 264; reg.no. 1533
      In dorso: XXIII
    - Acte van overdracht ten overstaan van schepenen van Breda, door Jan Jan Claeus Dorensoonssone aan Dirck van Oosterzeel, rentmeester van den heer van Breda, van 1 ½ bunder beemd in de Crochten, tegen een jaarlijkschen cijns van 4 ½ gouden Overlandschen Rijnsgulden en 9 ½ zilveren penningen., 1447; 11; 1 charter
      Inv.no. 267; reg.no. 1550
      In dorso: XXV
      Zie inv. I fol. 177v
    - Acte van overdracht ten overstaan van schepenen van Bearle, door Willem Geert Ghijbssone, aan Jan IV van Nassau, heer van Breda, van een cijns van 7 sester rogs, jaarlijks op Maria Lichtmis te betalen uit goederen te Baerle., Met acte van vestiging van dezen cijns.; 1450; 1408; 12; 2 charters, getransfigeerd
      Inv.no. 367; reg.nos. 946 en 1653
      In dorso: XXVI
      Zie inv. I fol. 178
    - Acte van overdracht ten overstaan van schepenen van Breda, door Willem Mets, Jan Leijerssoon aan Evert van Wijsschel, van 1 ¼ bunder land, gelegen in Spoerdonck, tegen een jaarlijkschen cijns van 4 gouden Fransche oude schilden, te betalen op St. Maarten., 1451; 13; 2 charters, getransfigeerd
      Inv. 259; reg.nos 1538 en 1661
      In dorso: XXVII
    - Acte van overdracht ten overstaan van schepenen van Breda, door Wouter Peterssone van Bergen, aan Evert van Wijsschel, van een bunder beemd, gelegen aan de IJpelaeck., Met oudere acte van transport.; 1451; 1439; 14; 2 charters, getransfigeerd
      Inv.no. 265; reg.nos. 1411 en 1657
      Zie inv. I fol. 178v
    - Acte van overdracht ten overstaan van schepenen van Breda, door Anthonie Cornelis Jooszoondr. wed. Henric Matheus Koggenzoon, en de voogden harer onmondige kinderen, aan Jan Jan Dreijenzone van Zittart, van een huis en erf, gelegen op het Gasthuiseinde, in de Doelstege., Met oudere acten van overdracht.; 1520; 1516 en 1514; 15; 3 charters, getransfigeerd
      Inv.no. 241; reg.nos. 2578, 2618 en 2675
      In dorso: XVIII
      Zie inv. I fol. 180v
    - Acte van overdracht, ten overstaan van schepenen van Breda door Anthonis van de Corput, aan Lenaerd de Haen van 5 lopensaet land bij den Emelenberg., 1512; 16; 1 charter
      Inv.no. 262; reg.no. 2558
      In dorso: LX
      Zie inv. I fol. 185v
    - Acte van overdracht ten overstaan van schepenen van de Hage, door Wijthout Stout, priester, aan Dirck van Oosterzeel, rentmeester van den heer van Breda, van een aantal nader omschreven goederen onder de Hage., 1450; 17; 1 charter
      Inv.no. 314; reg.no. 1650
      In dorso: LXXXI
      Zie inv. I fol. 188v
  - Roosendaal, Doorlicht en Nieuwenberg, en andere brieven van Bouwen van Nispens leen.
    - Acte van overdracht door Hendrik van Boutershem, en Maria van Merxem, heer en vrouwe van Bergen op Zoom, aan eenige personen, van verscheidene perceelen moer onder Doorlicht gelegen d.d., Vid. van; 1354; 1410; 18; 1 charter
      Inv.no. 324; reg.nos. 511 en 973
      In dorso: III
      Zie inv. I fol. 201.v
    - Acte van overdracht ten overstaan van schepenen van Doorlicht, door Boudijn van Romerswale aan heer Gheraerd Hermanssone, ridder van zijn aandeel in de hoeven en wildert, die hij met heer Gheraerd gemeen had liggen onder den heer van Breda., 1356; 19; 1 charter
      Inv.no. 329; reg.no. 527
      In dorso: VI
      Zie inv. I fol. 202v
    - Acte van overdracht ten overstaan van schepenen van Antwerpen, door joffr. Beatrijs, Willem Boedsdr. aan Jan en Willem, zonen van Jan, nat. zoon van wijlen heer Herman Cantman, haar grootvader, van cijnsen op den Nieuwenberg en onder Doorlicht, op zeker voorwaarden., 1409; 20; 1 charter
      Inv.no. 329; reg.no. 965
    - Acte van overdracht door Jan Claeszoon van Nispen aan verscheidene personen, van moergronden onder de vierschaar van Roosendaal gelegen d.d., Eenvoudig gelijktijdig afschrift.; 1423; 21; 1 stuk
      Inv.no. 324; reg.no. 1179
      Zie inv. I fol. 203
  - Gageldonck, Hambroek, Zundert en Etten.
    - Acte van overdracht door Costijn van Renisse, ridder, aan Jan Jacobssone, van een rente van 5 schellingen en 6 penningen oude grooten en 2 Engelsche, uit de bede van Roosendaal., 1324; 22; 1 charter
      Inv.no. 102; reg.no. 350
      Zie inv. I fol. 221
      Verg. Taxandria XXXII (1926), 180 vlg.
    - Acte van overdracht ten overstaan van schepenen van Breda en Rijsbergen, door Cornelis van Bruheze, als rentmeester, en Willem de Bije als castelijn van den heer van Breda, aan Andries Wouter Janssone, van hoeven en landerijen, die hij vroeger in "laetscappe" bezat, tegen een pacht van 11 sester rogs, van een cijns van 2 Rijnsgulden, jaarlijks respectievelijk te betalen op Maria Lichtmis en op St. Baaf., 1487; 23; 1 charter
      Inv.no. 338; reg.no. 2161
      In dorso: XXXIII
      Zie inv. I fol. 224
  - erfchijnsen en moeren onder Etten.
    - Acte van volmacht tot transport door burgemeesters en schepenen van Brugge, aan meester en voogden van het Godshuis van St. Jan aldaar afgegeven, van door het Godshuis aan de stad Breda verkochte moeren on der Etten., 1473; 24; 1 charter
      Inv.no. 288; reg.no. 1958
      In dorso: LVII
      Zie inv. I fol. 245v
  - Zundert, Gageldonck, Nispen en De Hage.
    - Acte van overdracht ten overstaan van mannen van leen uit het Bredasche huis, door Hendrick Steenwech, aan Jan IV van Nassau, heer van Breda, van het laag gerecht te Etten tot drie pond, en zijn toebehooren., Met acte van beleening van het transportant met dit goed, en met den hof "int Hout" afkomstig van zijn grootvader Hendrick van den Houte, en tot dusverre in erftocht bezeten door zijn moeder Kathelijne van den Houte.; 1450; 25; 2 charters, oudtijds geliasseerd
      Inv.no. 407; reg.nos. 1642 en 1643
      In dorso gemerkt: XXII
      Zie inv. I fol. 257v
    - Vonnis van den raad en leenhove van Brabant tusschen de Prinses-douariere van Oranje, vrouwe van Breda, en den Advocaat-Fiscaal van den raad des konings van Spanje, strekkende tot het onlosbaar verklaren van de verpanding. Der dorpen Zundert, Nispen, Sprundel en de Hage, in 1388 door hun beider rechtsvoorgangers gedaan., Met pandacte, d.d.; Eenvoudige XVIe eeuwsche copie.; 1665; 26; 1 charter, 1 stuk
      In dorso v/h charter: XL
      Zie inv. I fol. 260v
  - hoeven en goederen te Lieschebosch en "int Hout".
    - Acte van beleening ten overstaan van mannen van leen uit het Bredasche huis, door Jan IV van Nassau, heer van Breda, van jouffr.[jonffr.?] Katherina van den Houte, met het goed "int Hout"., 1448; 27; 1 charter
      Inv.no. 415; reg.no. 1581
      Zie inv. I fol. 334
    - Belofte ten overstaan van schepenen van de Hage, door joffr. Geertruida uten Campe, tot het voldoen aan alle voorwaarden van de overeenkomst tusschen haar en haar Oom Claes uten Campe gesloten, ten aanzien van het testament van haar vader Gillis uten Campe, d.d., Met clausule uit die overeenkomst, en extract uit dat testament.; Authentiek afschrift van authentieke afschriften.; 1456; c.1480; 28; 1 stuk
      Inv.no. 313; reg.no. 1740
    - Gelijk aan no. 25. gelijktijdige eenvoudige afschriften., 29; 1 stuk
      In dorso: XXIIII
      Zie inv. I fol. 338v
  - Roosendaal.
    - Acte van beleening door Albrecht van Voorne en Mechtelt, heer en vrouwe van Bergen op Zoom, van Claes van Nispen, knape, met wildert en heidegronden onder Roosendaal., 1329; 30; 1 charter
      Inv.no. 323; reg.no. 214
      In dorso: I; van Bouwen van Nispens leen onder de vijerschare van Roosendaal gelegen
      Zie inv. I fol. 345
      Gedrukt bij S.v.Leeuwen, Bat. illustrate, (Den Haag 1685), I, 1029.
    - Acte van overdracht ten overstaan van mannen van leen, door Jan III, hertog van Brabant, aan Wouter, zoon van Claes van Nispen, van 9 ½ hoeven moers, o.a. gelegen op de Cricvaerd onder Roosendaal en drie hoeven tegen een cijns van 12 penningen Lovens, jaarlijks te betalen op St. Bavo d.d., Vidimus van; 1331; 1347; 31; 1 charter
      Inv.no. 417; reg.nos. 424 en 231
      Zie inv. I fol. 345v
      Gedrukt bij Van Leeuwen, o.c., 1030.
    - Dezelfde acte van overdracht. Vidimus van, 1389; 32; 1 charter
      Inv.no. 417; reg.nos. 231 en 794
      In dorso: IIII
      Zie inv. I fol. 346
    - Acte van overdracht ten overstaan van mannen van leen, door Jan III, hertog van door Jan Janszoon van Nispen aan Jan IV van Nassau, heer van Breda, van de Jan van Nispensvaart, met vaartcant en vaartgerecht te Roosendaal. Hem bij ingelaschte acte van denzelfden datum in leen gegeven., 1448; 33; 1 charter
      Inv.no. 417; reg.nos. 1585 en 1586
      Zie inv. I fol. 347v
      Gedrukt bij Van Leeuwen, o.c., 1031 vlgg.
    - Acte van overeenkoomst tusschen Jan IV van Nassau, heer van Breda, en eenige kooplieden, over de exploitatie van de Jan van Nispensvaart te Roosendaal., z.d. (c.1449); 34; 1 stuk
      Inv.no. 326
      Zie inv. I fol. 348
    - Acte van belofte door eenige personen, koopers van een gedeelte der Jan van Nispensvaart onder Roosendaal, dat Jan IV van Nassau heer van Breda, vrij zal zijn van het geven van eenig lastgeld voor door hem te vervoeren turf over deze vaart., 1449; 35; 1 charter
      Inv. 326; reg.no. 1613
      In dorso: XII
      Zie inv. I fol. 348v
    - Acte van vergunning door abt en convent van Tongerloo, dat de heer van Breda en de koopers van de door hem verkochte moeren, de turf door de van Nispensvaart over de goederen van de abdij zullen mogen voeren., 1449; 36; 1 charter
      Inv. 326; reg. 1615
      In dorso: XIII
    - Dezelfde acte van vergunning als onder no. 38. Vidimus, 1449; 37; 1 charter
      Inv.no. 326; reg.no. 1623 en 1629
      In dorso: XIIII
    - Acte van vergunning door Jan van Glijmes, heer van Bergen op Zoom, aan dezelfde kooplieden, om een vaart te maken, aansluitend aan de van Nispensvaart, en de gestoken turf door zijn heerlijkheid te vervoeren., 1449; 38; 1 charter
      Inv.no. 326; reg.no. 1624
      In dorso: XV
      Zie inv. I fol. 349
    - Acte van belofte door schepenen en geburen van Roosendal, tot het houden en handhaven van alle rechten en voorschriften, hen door Jan IV van Nassau, heer van Breda, bij ingelaschte acte gegeven. Eenvoudig gelijktijdig afschrift., 1451; 39; 1 stuk
      Inv.no. 156; reg.no. 1660
      Zie inv. I fol. 350
      Het oorspr. privilege is verloren gegaan; een vidimus van deken en kapittel van Breda dd. 1451 in het Nass. Domeinarchief.
    - Acte van aflossing door de erven van eenige personen, die eertijds de van Nispensvaart te Roosendaal hadden gekocht, van een deel der koopschulden, nl. 654 ½ Rijnsgl. Aan Engelbrecht II, heer van Breda. Eenvoudig, gelijktijdig afschrift., 1476; 40; 1 stuk
      Inv.no. 417; reg.no. 2012
      Zie inv. I fol. 351
    - Acte van overdracht ten overstaan van schepenen van Roosendaal door heer Raes van Lijekercke, rentmeester van den heer van Brede te Steenbergen en Roosendaal, aan Jan Jan Obrechtssoen en zijn erven, van een bunder land, in den Vogelplas onder Calsdonck gelegen, tegn een cijns van 2 Rijnsgl., jaarlijks te betalen op, 1 Mei 1518; 41; 1 charter
      Inv.no. 330; reg.no. 2642
      In dorso: XXVIII
      Zie inv. I fol. 351v
    - Acte van belofte van de koopers van 60 moergrond onder Wuestwezel gelegen, afkomstig van Gielis van Haneskercke, - ten overstaan van schepenen van Roosendaal-, om de uitgestoken moer uitsluitend te zullen vervoeren door de van Nispensvaart te Roosendaal., 1523; 42; 1 charter
      Inv.no. 326; reg.no. 2718
      In dorso: XXXII
      Zie inv. I fol. 352v
    - Acte van vestiging ten overstaan van schepenen van Roosendaal, door Willem Hendrijck Norijs, ten behoeve van Jacobmijne Mathijs Tholeners (dr.), van een cijns van 6 gld., jaarlijks te betalen uit een bunder land te Calsdonck, op Sacramentsdag. d.d., Authentiek afschrift; 1534; 1565; 43; 1 stuk
      Inv.no. 382; reg.no. 2883
      In dorso: XXXVI
      Zie inv. I fol. 353v
    - Acte van verkiezing-ingevolge de desbetreffende ordonnantie van Willem van Oranje, heer van Breda, d.d. 1561 door de geburen van Roosendaal c.s., van 30 personen, waaruit de heer 10 gemeentemannen zal aanstellen., 44; 1 stuk
      Inv.no. 165
      In dorso: XXXVII
      Zie inv. I fol. 354
    - Acte van overeenkomst ten overstaan van schepenen van Roosendaal en van Wouw, tusschen de lieden van Haijnck, Vinckenbroeck, Vroenhout, Boeijne, en Wachberg, onder den heer van Breda, en die van Wouw onder den heer van Bergen op Zoom gezeten, ter uitsluiting van arrest op elkanders goederen. d.d., Authentiek afschrift; 1485; aanvang XVIe eeuw; 45; 1 stuk
      Inv.no. 160; reg.no. 2140
      In dorso: XXXIX
      Zie inv. I fol. 354v
      Gedrukt bij Th.E. van Goor, Beschrijvinghe van stad en lande van Breda (Den Haag 1744), 384 vlg.
    - Beschrijving van eenige leenen onder Roosendal. Authentiek extract uit het leenregister van Brabant, quartier van Antwerpen, rubriek: Roosendaal, Gageldonck en Hambroek., z.d. (c.1480); 46; 1 stuk
      Inv.no. 104
      In dorso: XLI
      Zie inv. I fol. 355
    - Bevel van den hertog van Brabant aan zijn eersten deurwaarder en officieren, om de inwoners van Roosendaal volgens hun oude rechten, vrijdom te doen genieten van het geven van Boschtienden, totdat op een geschil daarover met den pastoor, ten petitoire zal zijn beslist; met relaas van den duerwaarder Jan Collet., 1505; 47; 2 charters, geliasseeerd
      Inv.no. 139; reg.nos. 2457 en 2458
      In dorso: XLVI
      Zie inv. I fol. 356
  - Zonzeel, Terheijden, en Zevenbergen.
    - Acte van gift door Jan III van de Leck, heer van Breda, aan eennige geërfden in den Steenbergschen moer, ten N.W. van Zonzeel, van verscheidene voorrechten voor den tijd van 30 jaar., Eenvoudig gelijktijdig en 2 XVe eeuwsche afschriften.; 1380; 48; 3 stukken in een omslag
      Inv.no. 344; reg.no. 745
      Zie inv. I fol. 374
    - Acte van belofte van deze personen, om deze voorrechten na afloop der termijn van 30 jaar niet meer te zullen uitoefenen., 1380; 49; 1 charter
      Inv.no. 344; reg.no. 746
      Zie inv. I fol. 374v
    - Acte van getuigenis van verscheidene personen, voornamelijk uit het land van Breda, over de grensscheiding tusschen het graafschap Holland en de heerlijkheid Breda, tevens de grens Holland-Brabant., 1325; 50; 1 charters
      Inv.no. 114; reg.no. 172
      In dorso: XXXV
      Zie inv. I fol. 380
  - Oosterhout II.
    - Acte van aanvaarding door Isabella, wijlen Gheraertsdochter van Mexam, en haar man Gheraerd van Zevenbergen, van de arbitrage van eenige zegslieden nopens het land van Bergen op Zoom, nagelaten door de vrouwe van Bergen, echtgenoote van Jan van Valkenborg., 1349; 51; 1 charter
      Inv.no. 1446; reg.no. 1460
      Zie inv. II fol. 388
  - Dongel I.